【裁判字號】    89,交易,173
【裁判日期】    891026
【裁判案由】    過失傷害
【裁判全文】
臺灣嘉義地方法院刑事判決                        八十九年度交易字第一七三號
    公  訴  人  臺灣嘉義地方法院檢察署檢察官
    被      告  乙○○
右列被告因過失傷害案件，經檢察官提起公訴（八十九年度偵字第三○四五號），本
院判決如左：
    主  文
乙○○因過失傷害人，處有期徒刑月，如易科罰金，以佰元折算壹日。
    事  實
一、乙○○於民國八十九年四月十二日晚上七時二十五分許，駕駛牌照號碼ＯＲ－五
    六四一號號自用小貨車搭載家人外出用膳，沿劃有分向限制線之四線道及慢車道
    之嘉義市○○路由西往東方向行駛，途經嘉義市○○路三十六號前，應注意汽車
    行駛時，駕駛人應注意車前狀況，隨時採取必要之安全措施，以避免發生事故之
    危險，及劃有分向限制線之路段，不得迴車，且依當時情形，又無不能注意之情
    形，竟疏於注意貿然迴車，適有甲○○騎乘牌照號碼ＴＬＧ－九三○號輕型機器
    腳踏車，亦沿嘉義市○○路○○道由東往西方向駛至同處，亦未注意車前狀況，
    隨時採取必要之安全措施，及在已劃分快慢車道之道路，輕型機器腳踏車應在慢
    車道行駛，二車因而於大同路由東往西方向之快車道內發生碰撞，致甲○○人車
    倒地，受有右側髕骨開放性骨折、右膝裂傷等傷害。
二、案經甲○○訴由嘉義市警察局第一分局報告臺灣嘉義地方法院檢察署檢察官偵查
    起訴。
    理  由
一、訊據被告乙○○固不否認於右揭時、地駕車迴車時與被害人甲○○發生車禍，惟
    矢口否認有何過失，辯稱：其迴車時業已處於完全停止之狀態，不料被害人未注
    意車前狀況執意前進，始不及閃避撞及被告車輛，非被告主動撞及被害人云云。
    經查：前揭兩車發生車禍並致被害人受有傷害之事實，除為被告所是認外，業據
    被害人指訴綦詳，並有道路交通事故調查報告表一份在卷（警卷第六頁）可稽，
    而被害人因車禍受有右側髕骨開放性骨折、右膝裂傷等傷害，復有車禍當日就醫
    住院之診斷證明書一紙附卷（警卷第五頁）足憑。
二、雖被告以前開情詞置辯，惟按汽車行駛時，駕駛人應注意車前狀況，並隨時採取
    必要之安全措施，又於劃有分向限制線之路段，不得迴車，道路交通安全規則第
    九十四條第三項、第一百零六條第二款定有明文。本件事故地點係劃有分向限制
    線之四線快車道及二線慢車道路段，有前開道路交通事故調查報告表可考，被告
    駕車行經前揭路段時自應遵守上開規定，不得迴車，以避免危險之發生，而被告
    既坦承事發時適逢迴車，且於本院審理時復指出二車之撞擊地點確係位於嘉義市
    ○○路由東往西方向之快車道內（本院卷第十頁反面訊問筆錄），顯見被告違規
    迴車時業已侵入來車車道。再參酌前開道路交通事故調查報告表，車禍當時係晴
    天、夜間有照明、柏油路面乾燥無缺陷、無障礙物、視距良好，復無不能注意之
    情事。是被告於應注意能注意之情形下，於不得迴車之路段，竟疏於注意貿然迴
    車，因而與被害人發生車禍，其有過失甚為明確，縱其車輛已處於完全靜止之狀
    態下，因侵入來車車道，並橫阻其中，對於本得依序前進之來車往來可能發生車
    禍之危險，於法本有防免及排除之責，自無解其違反道路交通安全規則所定不得
    迴車之注意義務，是被告所辯無過失云云，並不可採。而被害人所騎乘ＴＬＧ－
    九三○號機車係屬於輕型機器腳踏車，且肇事時亦行駛於快車道內，此為被害人
    於本院審理時自認肇事地點確位於外側快車道（本院卷第十頁訊問筆錄）無訛，
    復有前開道路交通事故調查報告表可憑，又按道路交通安全規則第九十九條第一
    項第二款規定：「在已劃分快慢車道之道路，輕型機器腳踏車應在慢車道行駛。
    」因之，被害人騎乘輕型機車本不得於快車道行駛，竟於快車道上行駛以致撞及
    時值迴車之被告，對於車禍發生亦有過失責任。惟本件車禍既係因被告之前開過
    失行為所併合肇致，被告仍不能解免其罪責，至為灼然。況本件車禍責任經送臺
    灣省嘉雲區車輛行車事故鑑定委員會鑑定，亦為被告過失責任之認定，有該會八
    十九年八月三十日嘉鑑宇第八九○六三二號函覆之鑑定意見書在卷（本院卷第十
    三頁）可考，雖該鑑定書另為被害人無肇事因素之認定，惟通觀上開鑑定意見書
    全篇意旨，並未就被告所騎乘車輛是否為輕重型機車之形式，肇事路段是否劃分
    快慢車道之狀況，以及有無道路交通安全規則第九十九條等相關規定之適用予以
    判斷，逕謂被害人無肇事因素之鑑定，自有未洽。而被害人因本件車禍受有傷害
    ，已如前述，是被告之過失行為與被害人之傷害結果間顯具有因果關係，事證明
    確，被告犯行堪以認定。
三、是核被告所為，係犯刑法第二百八十四條第一項前段之過失傷害罪，爰審酌被告
    對於本件車禍所負過失責任之輕重，被害人對於車禍發生亦有過失，及迄今未與
    被害人達成民事和解，及其犯罪之動機、目的、方法等一切情狀，量處如主文所
    示之刑，並諭知易科罰金之折算標準。
據上論結，應依刑事訴訟法第二百九十九條第一項前段，刑法第二百八十四條第一項
前段、第四十一項，罰金罰鍰提高標準條例第一條前段、第二條，判決如主文。
本案經檢察官林俊良到庭執行職務。
中      華      民      國    八十九    年      十      月    二十六    日
          臺灣嘉義地方法院刑事第三庭
                                          法  官  張  道  周
右正本證明與原本無異。
如不服本判決，應於判決送達後十日內向本院提出上訴狀( 應附繕本 )。
中      華      民      國    八十九    年      十      月    二十六    日
                                          書記官  鄭  昭  亮
附錄本判決論罪全文：
刑法第二百八十四條第一項前段
因過失傷害人者，處六月以下有期徒刑、拘役或五百元以下罰金。


司法院資訊處製作；財團法人民間司法改革基金會備份。
